【裁判字號】    95,易,834
【裁判日期】    950830
【裁判案由】    竊盜
【裁判全文】
臺灣彰化地方法院刑事判決               95年度易字第834號
公  訴  人  臺灣彰化地方法院檢察署檢察官
被      告  甲○○
                    （另案在臺灣雲林第二監獄執行）
上列被告因竊盜案件，經檢察官提起公訴（95年度偵字第5792號
），本院判決如下：
    主  文
甲○○毀壞門扇竊盜，累犯，處有期徒刑拾月。
    事  實
一、甲○○（綽號「陀螺」）前因槍砲彈藥刀械管制條例案件，
    經本院以86年度易字第1702號判決判處有期徒刑5月確定（
    至於併處強制工作部分，因大法官會議釋字第471號解釋而
    免予執行）；又因施用毒品案件，為本院以88年度彰簡字第
    784號判決判處有期徒刑6月確定；復因竊盜案件，再為本院
    以88年度易緝字第17號判決判處有期徒刑1年6月確定；其上
    開之罪刑，送監接續執行後，甫於民國90年8月16日縮短刑
    期假釋出監，迄91年7月5日該假釋未經撤銷視為已執行完畢
    。詎仍不知悔改，復意圖為自己不法之所有，於94年12月23
    日14時40分許，騎乘車號不詳之重型機車，前往彰化縣花壇
    鄉○○村○○路75號乙○○母親住處，再以不詳工具（未扣
    案，查無證據堪認屬刑法第321條第1項第3款規定之兇器）
    毀壞紗門（砂網處有一成年人拳頭大小之破洞），再自遭破
    壞之紗門處，以不明方式打開玻璃鋁門之扣環，進入屋內（
    無故侵入他人住宅部分，未據告訴）竊得放置1樓客廳乙○
    ○所有之液晶電腦螢幕1個（奇美廠牌，價值約【下同】8,0
    00元）、1樓乙○○母親房間內之金項鍊1條（約1兩重，價
    值約20,000元）、白金項鍊1條（價值約8,000元）、金戒指
    3只（價值約9, 000元）、女用手錶1只（價值約8,000元）
    、鑲玉戒指1只（價值約8, 000元）及放置該處2樓乙○○阿
    姨房間之金戒指3只（價值約9,000元）。嗣甲○○將竊得物
    品放置在上開機車上欲行離去之際，適為返家之乙○○在住
    處外之巷子撞見，遂張開雙手予以攔阻、並質問「你來我家
    做什麼？」（台語），惟甲○○見已為乙○○認出，將口罩
    拉高至鼻樑藉以遮掩，仍迅速騎車繞經乙○○身旁逃逸，經
    乙○○返家察覺遭竊一事後隨即報案，經警循線查悉上情。
二、案經乙○○訴由彰化縣警察局彰化分局報請臺灣彰化地方法
    院檢察署檢察官偵查起訴。
    理  由
一、訊據被告甲○○矢口否認有何上開竊盜犯行，其辯稱：乙○
    ○當時所見者，並非我本人，我沒有去竊取上開物品云云。
二、有關證據能力部分之說明：
    以下所引用之被告以外之人於審判外之言詞或書面陳述，依
    刑事訴訟法第159條之5第1項之規定，均具有證據能力，核
    先敘明。
三、認定犯罪事實所根據之證據及理由：
(一)、上揭財物遭竊之事實，分據證人即告訴人乙○○於警詢及偵
    查中證述明確，偵查中並當庭繪製現場圖1張在卷可憑。
(二)、證人即告訴人乙○○於本院結證：（認識被告多久？）認識
    被告約5年，是因為我前夫的關係才認識的。（多久見被告1
    次？）1年起碼5次以上。到目前為止起碼見過20幾次。（與
    被告是否很熟？）有跟他講過話，我先生和他是很熟的朋友
    。（你看到被告是否可以一眼就認出？）可以。（被告有何
    特徵？）因為他瘦瘦矮矮的，顴骨很明顯。因為見過很多次
    ，所以第一眼看到就能認出是誰。（94年12月23日14時40
    分許，在你住處你有丟掉東西，情形如何？）當天我開車回
    來停車庫的時候，有看到巷子旁邊的空地，當時我看到空地
    有一台黑色機車，後來我把車子停好之後，我當時就遠遠的
    看到被告，大約十公尺左右，等到距離約三公尺左右，當時
    被告迴車要騎乘到外面，我雙手有張開要攔住被告，當時他
    的口罩是戴在嘴巴以下，我當時有用台語說「你來我家做什
    麼」，他聽到聲音就把口罩拉高。（是否確定當時那個人就
    是現在在庭上的被告？）是的。我當場就認出他，並且說你
    來我家做什麼，當時他就把口罩拉高到鼻樑。（當時有看見
    被告有拿你的什麼東西？）我看到機車腳踏板有我電腦的液
    晶螢幕。那是我從我前夫家裡搬回來的紙箱，東西我還沒有
    整理。當時我就是看到液晶螢幕，而且我當時就認出那個箱
    子是前1天去打包回來所用的箱子。（被告當時如何跑掉？
    ）因為空地很大，我雙手張開要攔住被告，但被告迅速的就
    走掉了。（被告如何進入你家？）我家落地窗的玻璃門紗窗
    有破掉。我確定離開當時，我家的門有上鎖。鐵捲門白天沒
    有放下，被告就是先破壞紗窗，然後再打開玻璃門的扣環，
    我進去的時候玻璃門的鎖沒有壞掉，紗窗是打開的，玻璃門
    有關上沒有上鎖。（失竊的東西是否如起訴書所載？）是的
    。失竊當時我就報警了等語甚詳（見本院95年8月16日審判
    筆錄第4至7頁）。查證人乙○○與被告之間素無怨隙，應無
    惡意構詞誣陷之理，且參以本件案發時間為14時40分許，日
    間自然光線，而告訴人發現被告之地點為屋外空地，視野良
    好，被告於偵查中供承：我知道告訴人是我朋友的太太等語
    （見偵卷第32頁），足認證人乙○○指述並無誤認混淆之虞
    ，應堪以採信。
(三)、此外，並有員警於案發當日勘查採證之照片15張在卷可稽。
    被告被告空言否認，所辯顯係卸責之詞，不足採信。本件事
    證明確，被告犯行堪以認定，應依法論科。
四、論罪與量刑：
(一)、被告甲○○行為後，刑法及刑法施行法業於94年2月2日經總
    統以華總一義字第09400014901號令修正公布，並於95年7月
    1日施行（下稱新刑法，修正前刑法下稱舊刑法），參酌最
    高法院95年5月23日刑事庭第8次會議有關新舊法適用原則之
    決議，新刑法第2條第1項之規定，係規範行為後法律變更所
    生新舊法律比較適用之準據法，於新刑法施行後，應適用新
    刑法第2條第1項之規定，為「從舊從輕」之比較。又基於「
    罪刑法定原則」及「法律不溯及既往原則」，行為之處罰，
    以行為時之法律有明文規定者為限，必「行為時與行為後」
    之法律均有處罰之規定，始有新刑法第2條第1項之適用。另
    於比較時應就罪刑有關之共犯、未遂犯、想像競合犯、牽連
    犯、連續犯、結合犯，以及累犯加重、自首減輕暨其他法定
    加減原因（如身分加減）與加減比例等一切情形，本於「統
    一性及整體性原則」，綜其全部罪刑之結果而為比較。且「
    從刑附屬於主刑」，除法律有特別規定者外，依主刑所適用
    之法律。本案涉及法律變更之部分，經依如附表所示比較新
    、舊刑法之規定，以舊刑法有利於被告，依新刑法第2條第1
    項前段規定，自應適用最有利於被告之舊刑法，先此敘明。
(二)、核被告甲○○所為，係犯刑法第321條第1項第2款之毀壞門
    扇竊盜罪。公訴意旨認被告所為係涉犯刑法第320條第1項之
    普通竊盜罪嫌，尚有未洽，惟其基本社會事實同一，所引用
    起訴法條應予變更。至於被告所竊取之財物，雖分屬乙○○
    、乙○○母親及其阿姨所有，然僅係侵害一個財產監督權（
    參閱最高法院62年台上字第407號判例要旨），不生一行為
    侵害數罪名之問題，並無想像競合犯之適用。又查被告前因
    槍砲彈藥刀械管制條例案件，經本院以86年度易字第1702號
    判決判處有期徒刑5月確定（至於併處強制工作部分，因大
    法官會議釋字第471號解釋而免予執行）；又因施用毒品案
    件，為本院以88年度彰簡字第784號判決判處有期徒刑6月確
    定；復因竊盜案件，再為本院以88年度易緝字第17號判決判
    處有期徒刑1年6月確定；其上開之罪刑，送監接續執行後，
    於90年8月16日縮短刑期假釋出監，迄91年7月5日該假釋未
    經撤銷視為已執行完畢，此有臺灣高等法院被告全國前案紀
    錄表及台灣彰化地方法院檢察署刑案資料查註紀錄表各乙份
    附卷可稽，其受此有期徒刑執行完畢後，5年以內再犯有期
    徒刑以上之罪，應依舊刑法第47條累犯之規定，加重其刑。
    爰審酌被告於本案之罪責、犯罪之動機、方法、手段、所生
    危害、被害人所受之損害暨犯後態度等一切情狀，量處如主
    文所示之刑，以示懲儆。
據上論斷，應依刑事訴訟法第299條第1項前段、第300條，刑法
第2條第1項前段、刑法第321條第1項第2款、修正前刑法第47條
，判決如主文。
本案經檢察官林士富到庭執行職務。
中    華    民    國    95    年    8     月    30    日
                  刑事第二庭    審判長法  官  石馨文
                                      法  官  黃齡玉
                                      法  官  李水源
以上正本證明與原本無異。
如不服本判決，應於判決送達後10日內向本院提出上訴狀 (須附
繕本)。
告訴人或被害人對於判決如有不服具備理由請求檢察官上訴者，
其上訴期間之計算係以檢察官收受判決正本之日期為準。
中    華    民    國    95    年    9     月    4     日
                                      書記官  廖建興
附錄本案論罪科刑法條全文
中華民國刑法第321條
犯竊盜罪而有左列情形之一者，處6 月以上、5 年以下有期徒刑
：
一  於夜間侵入住宅或有人居住之建築物、船艦或隱匿其內而犯
    之者。
二  毀越門扇、牆垣或其他安全設備而犯之者。
三  攜帶兇器而犯之者。
四  結夥三人以上而犯之者。
五  乘火災、水災或其他災害之際而犯之者。
六  在車站或埠頭而犯之者。
前項之未遂犯罰之。
附表
┌───┬───────┬────────┬──────┐
│比較  │舊刑法於本案適│新刑法於本案適用│依從舊從輕原│
│法條  │用之法律效果  │之法律效果      │則比較結果  │
├───┼───────┼────────┼──────┤
│舊刑法│關於刑法第47條│修正後刑法第47條│依新刑法第2 │
│第47條│累犯規定，修正│第1項固僅限於故 │條第1項前段 │
│、新刑│前對於行為人不│意犯，始有累犯適│之規定，適用│
│法第47│論是故意犯或過│用，惟於同條第2 │行為時之法律│
│條第1 │失犯，均有累犯│項增列「受強制工│，即從舊刑法│
│、2項 │適用（加重本刑│作處分之執行完畢│第47條。    │
│      │至2分之1）。本│或一部之執行而免│            │
│      │案事實無論適用│除後，5年以內故 │            │
│      │新刑法第47條第│意再犯有期徒刑以│            │
│      │1項、舊刑法第 │上之罪者」，有累│            │
│      │47 條之規定， │犯之適用，暨因同│            │
│      │均構成累犯，而│法第49條刪除原「│            │
│      │無何差異。    │依軍法受裁判者，│            │
│      │              │不適用累犯」之規│            │
│      │              │定，從而「依軍法│            │
│      │              │受裁判」，5年以 │            │
│      │              │內故意再犯有期徒│            │
│      │              │刑以上之罪者，同│            │
│      │              │有累犯之適用，就│            │
│      │              │此而言，又較舊法│            │
│      │              │適用之範圍較大。│            │
│      │              │效果：同樣加重本│            │
│      │              │刑至2分之1。    │            │
│      │              │本案事實無論適用│            │
│      │              │新刑法第47條第1 │            │
│      │              │項、舊刑法第47條│            │
│      │              │之規定，均構成累│            │
│      │              │犯，而無何差異。│            │
├───┴───────┴────────┴──────┤
│比較結果：                                            │
│綜其全部罪刑之比較，應以舊刑法較有利於被告，故本案應一│
│體適用舊刑法。                                        │
└───────────────────────────┘


司法院資訊處製作；財團法人民間司法改革基金會備份。
